臺灣臺中地方法院刑事判決　95年度訴字第2840號
公　訴　人　臺灣臺中地方法院檢察署檢察官
被　　　告　乙○○
選任辯護人　盧永和律師
上列被告因殺人未遂等案件，經檢察官提起公訴（94年度偵字第
12789號、第13847號），本院判決如下：
    主    文
乙○○傷害人之身體，處有期徒刑玖月。又損壞車牌號碼３Ｑ－
２３９３號自小客車車窗玻璃壹片，足以生損害於他人，處拘役
貳拾日，如易科罰金，以銀元佰元即新臺幣玖佰元折算壹日。
    犯罪事實
一、緣乙○○係黃英鳳之男友，而戊○○係黃英鳳之前男友，乙○○因戊○○向黃英鳳稱：「乙○○向我說黃英鳳已被他用
    到不要用」之事，心生芥蒂，於民國九十四年七月十一日凌
    晨零時三十分許，適逢戊○○送黃英鳳及其女兒返回臺中縣
    霧峰鄉○○村○○路三十七號之住處，斯時亦在該處所內之
    乙○○即當面質問戊○○為何向黃英鳳稱：「乙○○向我說
    黃英鳳已被他用到不要用」等不堪入耳之言語，雙方進而發
    生爭執，乙○○竟基於傷害人之身體之犯意，在臺中縣霧峰
    鄉○○村○○路三十七號前，以手及持放在隔壁門前之球棒
    （非乙○○所有）追打戊○○之頭部、手部及身體，致戊○○受有左側尺骨開放性骨折、頭部撕裂傷（約五公分）、左
    手肘撕裂傷（約一公分）及左側腹部挫傷瘀青之傷害。乙○○另基於毀損他人器物之犯意，持上開球棒敲破損壞戊○○所有車牌號碼３Ｑ－２３９３號之自小客車左後側車窗玻
    璃一片，足以生損害於戊○○。嗣經黃英鳳、黃馨慧及林瑞
    標發現戊○○受傷，旋由林瑞標駕車與黃英鳳、黃馨慧將戊○○送醫；警方到場處理後，則扣得上開球棒一支，進而查
    悉上情。
二、案經戊○○訴由及臺中縣警察局霧峰分局移送臺灣臺中地方
    法院檢察署檢察官偵查起訴。
    理    由
一、上揭犯罪事實，業據被告乙○○於本院審理時坦承不諱，核
    與證人戊○○證述其有於上揭時、地，遭被告毆打，致受有
    左側尺骨開放性骨折、頭部撕裂傷（約五公分）、左手肘撕
    裂傷（約一公分）及左側腹部挫傷瘀青之傷害，且其所有
    車牌號碼３Ｑ－２３９３號之自小客車亦遭被告持球棒敲毀
    車窗玻璃等情節相符，復經證人丙○○於警詢、偵查中、本
    院審理時暨本院九十五年度易字第三五四六號丙○○被訴傷
    害等刑事案件審理時，證人羅貴琴於警詢、偵查中，證人黃
    馨慧、賴憲章、黃英鳳於偵查中，及證人丁○○於偵查中及
    本院審理時證述綦詳，並有診斷證明書、刑案現場測繪圖、
    照片、財團法人仁愛綜合醫院九十四年十二月二十六日出具
    之戊○○診療說明書暨病歷資料、九十五年十二月七日出具
    之戊○○診療說明書附卷可稽，及扣案之球棒一支足資佐憑
    ，可知被告上開自白，確與事實相符，堪予採信。從而，本
    件事證明確，被告上揭傷害及毀損自小客車車窗之犯行，均
    堪認定。
二、新舊法比較之說明：
（一）刑法第二條第一項規定：
      查被告行為後，刑法第二條第一項業於九十四年二月二日
      修正公布，並自九十五年七月一日起施行。修正後刑法第
      二條第一項規定，已將新舊法律適用之「從新從輕」原則
      ，改採「從舊從輕」原則，而此規定僅係規範行為後法律
      變更所生新舊法律比較適用之準據法，並非實體刑罰法律
      ，自不生行為後法律變更之比較適用之問題，應逕行適用
      新法第二條第一項之規定，為「從舊從輕」之比較。
（二）刑法第二百七十七條第一項、第三百五十四條法定刑為罰
      金部分：
  １、被告行為後，刑法第三十三條第五款業於九十四年二月二
      日修正公布，並自九十五年七月一日起施行；修正後刑法
      第三十三條第五款規定「罰金：新臺幣一千元以上，以百
      元計算之。」，與修正前刑法第三十三條第五款規定「罰
      金：一元以上。」不同。比較新舊法結果，以舊法較有利
      於行為人，故依刑法第二條第一項前段規定，本案關於刑
      法第二百七十七條第一項、第三百五十四條之法定刑罰金
      部分，自應適用行為時之法律即修正前刑法第三十三條第
      五款規定決定其罰金部分之法定刑。
  ２、法定刑為罰金之提高標準之新舊法適用：
      被告行為後，關於刑法罰金刑部分業於九十五年六月十四
      日以華總一義字第０９５０００３５１８１號令增訂公布
      刑法施行法第一條之一，明定：「中華民國九十四年一月
      七日刑法修正施行後（按指九十五年七月一日），刑法分
      則編所定罰金之貨幣單位為新台幣。九十四年一月七日刑
      法修正時，刑法分則編未修正之條文定有罰金刑者，自九
      十四年一月七日刑法修正施行後，就其所定數額提高為三
      十倍。但七十二年六月二十六日到九十四年一月七日新增
      或修正之條文，就其所定數額提高為三倍。」，與該條增
      訂公布前，就罰金刑部分所適用之罰金罰鍰提高標準條例
      第一條前段、現行法規所定貨幣單位折算新臺幣條例第二
      條規定不同。而刑法第二百七十七條第一項、第三百五十
      四條係刑法分則編未修正之條文而定有罰金刑者，比較新
      舊法適用之結果，其關於法定刑為罰金部分之提高標準，
      新法並無較有利於被告之情形，故依刑法第二條第一項前
      段規定，自應適用行為時之法律即罰金罰鍰提高標準條例
      第一條及現行法規所定貨幣單位折算新臺幣條例第二條。
（三）刑法第四十一條第一項規定：
      查被告行為後，刑法第四十一條第一項前段業於九十四年
      二月二日修正公布，並於九十五年七月一日施行。修正前
      刑法第四十一條第一項前段規定：「犯最重本刑為五年以
      下有期徒刑以下之刑之罪，而受六個月以下有期徒刑或拘
      役之宣告，因身體、教育、職業、家庭之關係或其他正當
      事由，執行顯有困難者，得以一元以上三元以下（按指銀
      元）折算一日，易科罰金。」，又被告行為時之易科罰金
      折算標準，修正前罰金罰鍰提高標準條例第二條前段（現
      已刪除）規定，就其原定數額提高為一百倍折算一日，則
      本件被告行為時之易科罰金折算標準，應以銀元三百元折
      算一日，經折算為新臺幣後，應以新臺幣九百元折算為一
      日。惟修正後之刑法第四十一條第一項前段則規定：「犯
      最重本刑為五年以下有期徒刑以下之刑之罪，而受六個月
      以下有期徒刑或拘役之宣告者，得以新臺幣一千元、二千
      元或三千元折算一日，易科罰金。」比較修正前後之易科
      罰金折算標準，以九十五年七月一日修正公布施行前之規
      定，較有利於行為人，則應依刑法第二條第一項前段，適
      用修正前刑法第四十一條第一項前段及罰金罰鍰提高標準
      條例第二條規定，定其折算標準。
三、按刑法上殺人未遂罪與傷害罪之區別，應視加害人有無殺意
    以為斷。被害人所受傷害程度（受傷多寡、是否致命部位）
    ，雖可藉為認定有無殺意之心證，且為重要之參考資料，惟
    非判斷二罪間之絕對標準，仍須斟酌當時客觀環境及其他具
    體情形加以判斷，例如：加害人下手情形如何、有無殺死被
    害人之動機等等，均不失為審究有無殺人犯意之重要參考資
    料。最高法院九十二年度台上字第二五二０號、九十年度台
    上字第二八七號、第一二八一號裁判可資參照。在本案中，
    公訴人認被告乙○○持球棒毆打告訴人戊○○成傷部分涉犯
    殺人未遂罪嫌，雖係以告訴人戊○○之指訴，及告訴人戊○○係受有頭部撕裂傷及左手尺骨骨折等傷勢，可知係受重擊
    結果，頭部則係人體重要部分，不管是用何工具均經不起如
    此打擊，被告雖可預見仍持球棒毆擊告訴人戊○○之頭部、
    手部及身體，經證人丙○○勸架攔阻始作罷，顯見被告應有
    殺人之犯意云云資為論據。但被告堅詞否認有何殺人之犯意
    ，辯稱：當時雙方僅係單純口角，因為告訴人戊○○比伊強
    壯，又比較兇，伊一時氣憤才拿球棒毆打之，伊與告訴人戊○○並無深仇大恨，無須致告訴人戊○○於死，且伊發現打
    傷告訴人戊○○，迅即叫證人丙○○請證人黃英鳳叫救護車
    ，並無殺害告訴人戊○○之意等語。經查：
    (一)被告與告訴人戊○○間原無任何怨隙，僅因被告之現任女
      友黃英鳳為告訴人戊○○之前任女友，被告因聽聞戊○○
      向黃英鳳稱：「乙○○向我說黃英鳳已被他用到不要用」
      等不堪入耳之言詞，而心生芥蒂，於九十四年七月十一日
      凌晨零時三十分許，適逢告訴人戊○○送證人黃英鳳及其
      女兒返回臺中縣霧峰鄉○○村○○路三十七號之住處，斯
      時亦在該處所內之被告乃當面質問告訴人戊○○，兩人因
      而發生口角，才進而發生本案，則依本件毆打事件之發生
      原委，被告辯稱：雙方只是單純口角，伊無殺害告訴人戊○○之動機等語，尚符情理，非不可採。
    (二)另觀諸告訴人戊○○所受傷勢為：左側尺骨開放性骨折、
      頭部撕裂傷（約五公分）、左手肘撕裂傷（約一公分）及
      左側腹部挫傷瘀青，可知告訴人戊○○受傷部位非僅重
      複在頭部一處；且頭部雖為人體重要部位，但終屬人體皮
      肉身軀之一部分，持任何堅硬如球棒之器物用力擊之，本
      即會造成程度不一之傷害，但出於殺人之意，而持球棒毆
      擊對方頭部，欲致對方於死者，固有之，惟僅因雙方相互
      扭打，一方持球棒而毆傷他方頭部者，亦非不可能，加以
      被告與告訴人戊○○之身材相較，確實較為瘦弱，則被告
      辯稱：因為告訴人戊○○較強壯，兩人發生口角後，伊一
      時氣憤，才持球棒毆打之，並無殺人犯意等語，即非無據
      。是以尚難徒憑告訴人戊○○之頭部係因被告持球棒毆擊
      後而受有撕裂傷，即遽謂被告必有殺人之犯意。
    (三)再者，被告持球棒毆傷告訴人戊○○後，迅即叫證人丙○○請證人黃英鳳叫救護車等情，業據被告、證人丙○○、
      黃英鳳分別供述及證述明確。倘若被告持球棒毆打告訴人
      戊○○之本意即在殺害告訴人戊○○，衡情，又何須立即
      委人撥打電話呼叫救護車前來救護？被告辯稱：伊並無殺
      害告訴人戊○○之犯意等語，益徵有據。
    (四)綜上，被告辯稱：其並無殺人犯意等語，確有所憑，公訴
      人所舉之證據尚不足以證明被告有殺人之犯意，公訴人又
      未能提出其他確切之證據證明被告確有殺害告訴人戊○○
      之犯意，則依現有事證，本院尚無法形成被告確有殺人犯
      意之明確心證。惟公訴人起訴被告犯殺人未遂部分之基本
      事實與傷害罪相同，此部分起訴法條應予變更。
    是核被告毆傷告訴人戊○○部分，係犯刑法第二百七十七條
    第一項之普通傷害罪；另敲破車窗玻璃部分，則另犯同法第
    三百五十四條之毀壞他人器物罪。被告於同一時、地，毆打
    告訴人戊○○之頭部、手部、身體多下，係基於同一傷害之
    犯意所為，侵害同一法益，應為接續犯，屬單純一罪。被告
    所犯上開二罪，行為互殊，犯意各別，應分論併罰。爰審酌
    被告除於八十五年間違反槍砲彈藥刀械管制條例等案件，經
    法院判處有期徒刑六月確定，並於八十六年二月十四日易科
    罰金執行完畢外（未構成累犯），別無其他犯罪紀錄，素行
    尚非不善，有臺灣高等法院被告前案紀錄表可按，其為逾四
    十歲之成年男子，遇事卻不知理性處理，對自我情緒無法有
    效控制，動輒以暴力相向，手段並不平和，造成告訴人戊○○受有上述傷勢，受傷程度非輕，復毀損告訴人戊○○之汽
    車車窗，所生損害頗大，但犯後能坦承犯行，且試圖與告訴
    人戊○○洽談和解，有居間協調之證人廖城宏到庭結證無訛
    ，但終未能與告訴人戊○○達成和解，獲取告訴人戊○○之
    原諒等一切情狀，分別量處如主文所示之刑，並就拘役部分
    諭知易科罰金之折算標準。扣案之球棒一支，雖係被告毆傷
    告訴人戊○○及毀壞告訴人戊○○汽車車窗所用之物，但並
    非被告所有，業據被告、證人黃英鳳陳述明確，又不屬違禁
    物，核與刑法第三十八條之沒收要件不合，爰不諭知沒收。
據上論斷，應依刑事訴訟法第二百九十九條第一項前段、第三百
條，刑法第二條第一項前段、第二百七十七條第一項、第三百五
十四條、第四十一條第一項前段（修正前），罰金罰鍰提高標準
條例第一條前段、第二條（修正前），判決如主文。
本案經檢察官甲○○到庭執行職務
中　　華　　民　　國　　96　　年　　3 　　月　　20　　日
            刑事第十一庭  審判長法　官　吳進發
                                法　官　王世華
                                法　官　莊嘉蕙
以上正本證明與原本無異。
如不服本判決，應於送達後十日內向本院提出上訴狀（須附繕本
），上訴於臺灣高等法院臺中分院。
                                書記官　魏愛玲
中　　華　　民　　國　　96　　年　　3 　　月　　20　　日
附錄論罪科刑法條
中華民國刑法第277條第1項
傷害人之身體或健康者，處三年以下有期徒刑、拘役或一千元以
下罰金。
中華民國刑法第354條
毀棄、損壞前二條以外之他人之物或致令不堪用，足以生損害於
公眾或他人者，處二年以下有期徒刑、拘役或五百元以下罰金。
